【裁判字號】    97,訴,2947
【裁判日期】    980625
【裁判案由】    侵權行為損害賠償
【裁判全文】
臺灣板橋地方法院民事判決              97年度訴字第2947號
原      告  丁○○
法定代理人  丙○○
            陳美玲
訴訟代理人  劉昌崙律師
            何燈旗律師
被      告  祐阡交通有限公司
法定代理人  乙○○
訴訟代理人  甲○○
被      告  戊○○
上列當事人間請求侵權行為損害賠償事件，經本院於民國98年6
月11日言詞辯論終結，判決如下：
    主  文
被告應連帶給付原告新臺幣肆拾肆萬肆仟伍佰肆拾伍元，及被告
戊○○自民國九十七年七月二十四日；被告祐阡交通有限公司自
民國九十八年一月七日起，均至清償日止，按年息百分之五計算
之利息。
原告其餘之訴駁回。
訴訟費用由被告連帶負擔十分之七，餘由原告負擔。
本判決第一項得假執行。
原告其餘假執行之聲請駁回。
    事實及理由
一、程序方面：
    本件被告戊○○未於言詞辯論期日到場，核無民事訴訟法第
    386 條各款所列情形，爰依原告聲請，由其一造辯論而為判
    決。
二、原告主張：
  (一)被告戊○○係計程車司機，為從事駕駛業務之人，受僱於被
    告祐阡交通有限公司，其於民國96年7 月13日凌晨1 時許，
    駕駛車號413-EG號營業小客車（下稱系爭汽車）搭載乘客林
    重烈等人，沿臺北縣三重市○○路○ 段162 巷往力行路方向
    行駛，行經力行路2 段162 巷與下竹圍街之交岔路口時，應
    注意車輛行經交岔路口，須遵守燈光號誌之指示，行車時速
    不得超過50公里，並注意車前狀況，隨時採取必要之安全措
    施，而當時天氣晴、夜間有照明、路面乾燥無缺陷、無障礙
    物、視距良好，依戊○○之智識程度，並無不能注意之情事
    ，適有原告騎乘車號N52-109 號重型機車（下稱系爭機車）
    ，沿下竹圍街往永福街方向，依號誌指示通過上開路口行駛
    而來，被告戊○○竟貿然闖越紅燈，並加速至90公里以上之
    時速欲超越原告騎乘之機車，二車因此發生碰撞，致原告人
    車倒地，受有右邊股骨幹骨折、兩側上顎骨骨折、右側下顎
    骨骨折及左側下顎骨骨折等傷害。爰依侵權行為法律關係（
    民法第184 條、第188 條規定）提起本訴請求被告負連帶賠
    償之責。
  (二)茲就原告請求金額分述於下：
    (1)醫療費用：自96年7 月13日起至97年7 月1 日止，共支出
      3 萬6,536元。
    (2)看診支出之車資：6,670元。
    (3)協助骨骼復原所購買之藥品：3萬8,000元。
    (4)勞動能力之損害：以每月2 萬元計，共12個月，合計24萬
      元。
    (5)看護費用：96年7 月25日起至96年8 月10日，共17日。以
      每日900 元計，合計1萬5,300元。
    (6)非財產損害賠償：原告因本件車禍導致雙腳有2.5 公分差
      距，無法像正常人般行走，且無法站立過久，造成原告精
      神受損過巨，此部分爰請求賠償40萬元。
  (三)併為聲明：被告應連帶給付原告73萬6,506 元及自起狀繕本
    送達翌日（被告戊○○為97年7 月24日；被告祐阡交通有限
    公司為98年1 月7 日）起至清償日止，按年息5%計算之利息
    ；原告願供擔保，請准宣告假執行。
三、被告祐阡交通有限公司抗辯：被告戊○○於車禍發生時，係
    受僱於被告祐阡交通有限公司，但被告戊○○並未闖紅燈，
    於刑事庭送鑑定結果，亦認為被告戊○○沒有責任，故被告
    祐阡交通有限公司自亦無連帶賠償之義務。退步言之，縱被
    告戊○○確有闖紅燈，原告亦有行經路口未減速及未注意車
    前狀況之過失。至原告請求損害，有關醫療費用、車資、看
    護費只要有支出證明，被告無意見，但應扣除強制險已理賠
    部分；有關勞動能力損失部分，則需有醫院證明及相關扣繳
    憑單做為依據；至協助骨骼復原所購買之藥品，原告必須提
    出由醫師出具為必要用藥之文件；另非財產損害賠償則過高
    等語。併為答辯聲明：原告之訴駁回。
四、兩造不爭執之事項：
  (一)原告因系爭車禍發生受有右邊股骨幹骨折、兩側上顎骨骨折
    、右側下顎骨骨折及左側下顎骨骨折等傷害。並因而支出醫
    療費3 萬6,536 元；就醫車資6,670 元等情，並有醫療單據
    30紙（詳原證2）、車資單據34紙（詳原證3）附卷可佐。
  (二)原告提出中藥購買收據（詳原證4）形式為真正。
  (三)經本院依聲請函詢馬偕紀念醫院，經該院於98年4 月15日以
    馬院醫骨字第0980001315號函覆：原告因系爭車禍所受傷害
    ，於受傷期間（約3 個月）有僱請看護照料之必要；另其骨
    折癒合遲緩約1 年才癒合，故需1 年方能回復原工作等情，
    有該院函1紙在卷可佐。
  (四)原告於車禍受傷後，已受領強制汽車責任保險理賠診療費用
    3 萬6,291 元；接送費用6,290 元（來回共32次）；看護費
    用1 萬1,000 元，合計5 萬3,581 元等情，有保險給付理算
    明細表及受款帳戶明細表各1份在卷可佐。
五、原告主張：系爭車禍發生之原因肇於被告戊○○超速闖紅燈
    ，原告並無過失等情。被告則以：被告戊○○並未闖紅燈，
    本件車禍發生係原告闖紅燈所致；又縱認確係被告戊○○闖
    紅燈，原告亦有未注意車前狀況、通過交叉路口未減速之過
    失等語為辯。是以，此部分兩造最主要爭點在於車禍發生時
    路權究歸屬何方。查：
  (一)經本院職權調閱本院97年度交易字第201 事卷核對結果：被
    告戊○○及原告通過上開交岔路口時，被告戊○○行向號誌
    為紅燈，原告行向號誌為綠燈等情，已據檢察官於偵查中當
    庭播放現場監視錄影光碟勘驗明確，有臺灣板橋地方法院檢
    察署檢察官勘驗筆錄1 份及翻拍照片12張在卷供憑（見同上
    偵查卷第73頁、第80頁至第91頁）；加以被告戊○○於相關
    刑事案件審理時自承：伊當時在路口等紅綠燈，起步號誌應
    是綠燈，伊是後座乘客說「綠燈可以走了」才走。剛起步時
    時遫約20公里，看到原告的車子時加速到90、100 左右（你
    要起步前有無抬頭確認燈號？）沒有。（對於檢察官勘驗現
    場路口監視器光碟及依證人（即原告）證詞，你通過路口時
    ，你行向號誌應是紅燈有何意見？）沒有意見等情。（詳本
    院97年度交易字第201 號刑事案件97年7 月24日審判筆錄）
    。經本院調查結果認，原告主張：系爭車禍發生之原因乃肇
    於被告戊○○超速闖紅燈等情。
  (二)至被告抗辯：原告亦有未注意車前狀況及行經交叉路口未減
    速之過失一節。查承前述，本件路權歸屬原告，原告既遵循
    統誌指示行進，被告復未提出任何證據以佐原告超速行進，
    倘非被告戊○○突然加速，原告應不致撞到系爭汽車，是難
    認原告就本件車禍之發生與有過失，併此敘明。
六、按因故意或過失，不法侵害他人之權利者，負損害賠償責任
    。受僱人因執行職務，不法侵害他人之權利者，由僱用人與
    行為人連帶負損害賠償責任，民法第184 條第1 項前段、第
    188 條第1 項分別定有明文。是以，原告依侵權行為法律關
    係請求被告連帶賠償原告所受損害，為有理由。次按不法侵
    害他人之身體或健康者，對於被害人因此喪失或減少勞動能
    力或增加生活上之需要時，應負損害賠償責任。不法侵害他
    人之身體、健康、名譽、自由、信用、隱私、貞操，或不法
    侵害其他人格法益而情節重大者，被害人雖非財產上之損害
    ，亦得請求賠償相當之金額，民法第193 條第1 項、第195
    條第1 項分別定有明文。茲就原告請求金額說明於下：
  (一)醫療費用：原告主張，其自96年7 月13日起至97年7 月1 日
    止，共支出3 萬6,536 元醫療費用等情，業據提出醫療單據
    30紙為證，應可信為真正。惟此部分承前述，既經強制汽車
    責任保險理賠其中3 萬6,291 元而獲填補，被告抗辯，此部
    分金額應予扣除等語，自屬有據。故此部分原告得求金額為
    245元（36,536-36,291=245）。
  (二)看診支出之車資：原告主張，其因車禍受傷而有搭乘計車就
    醫之必要一節，為被告所不爭執，應可採信。再經核對原告
    所提出計程車車資單據與前述醫療單據結果，除其中96年9
    月15日（255+230=485） 及97年1 月12日（165+165=330）
    查無相對應就醫單據應予剔除外，其餘部分，經核屬實，是
    此部分原告得請求金額為5,855 元（6,000-000-000=6,670
    ），此部分承前述，既經強制汽車責任保險全數理賠，原告
    應不得再重覆請求。即原告此部分請求為無理由，應予駁回
    。
  (三)協助骨骼復原所購買之藥品：原告主張，其因受傷，有購買
    四珍膠、龜鹿二仙丸等中藥以協助骨骼復原，因而支出3 萬
    8,000 元等情，固據提出收據9 紙為證。然為被告所否認，
    原告自應舉證證明其支飲之必要性。經依原告聲請函詢馬偕
    紀念醫院結果，經函覆使用中藥部分非屬其專長無法回覆等
    語，有該院函1 份在卷可佐，是由馬偕醫院回函並不足為此
    部分為必要支出之推斷。加以原告所受同一傷害，承前述，
    既已向西醫求診，是否有同時食用中藥藥品之必要，亦非無
    疑。經本院調查結果，原告主張：此部分亦屬必要支出等語
    ，並無可採，此部分請求自屬無據，應予駁回。
  (四)勞動能力之損害：原告主張，其於車禍前受僱於大同小吃店
    擔任廚房助手工作，每月收入2 萬元，因車禍受傷無法工作
    ，期間長達1 年，爰以每月2 萬元計，共12個月，合計請求
    被告賠償24萬元等情，已據提出員工職務證明書為佐，並核
    與前述馬偕紀念醫院回函「其骨折癒合遲緩約1 年才癒合，
    故需1 年方能回復原工作等情。」，互核相符，原告此部分
    請求被告連帶賠償24萬元，自屬有據，應予准許。
  (五)看護費用：原告主張，其因受傷自96年7 月25日起至96年8
    月10日（共17日）有僱請看護照料必要等語，除據提出其母
    親員工職務證明書（日薪900 元）為佐外，並未逾前述馬偕
    紀念醫院回函「於受傷期間（約3 個月）有僱請看護照料之
    必要。」期間，原告此部分主張受有1 萬5,300 元看護費損
    害，於法自屬有據。再同前述，扣除強制汽車責任保險理賠
    1 萬1,000 元後，原告尚得請求4,300元。
  (六)非財產損害賠償：原告主張：其因本件車禍導致雙腳有2.5
    公分差距，無法像正常人般行走，且無法站立過久，造成原
    告精神受損過巨，此部分爰請求賠償40萬元等語。經本院審
    酌，原告為79年6 月19日生，車禍發生時尚未成成年，未婚
    ，家境小康；被告戊○○為高職畢業、擔任計程車司機、家
    境貧寒；被告祐阡交通有限公司則為資本額300 萬元以計程
    車客運業及服務業為所營項目之公司（有警訊筆錄2 份附於
    刑事卷、公司基本基料查詢附卷可佐）；原告之傷勢及受傷
    部位等及兩造之教育程度、收入、社會地 位等一切情狀，
    認原告得請求之非財產上損害賠償以20萬元為妥適，逾此部
    分之請求，尚屬過巨，應予駁回。
  (七)綜上所述，本件原告得請求被告連帶賠償之金額為44萬4,54
    5 元（245+240,000+4,300+200,000=444,545）。
七、從而，原告本於侵權行為法律關係，請求被告連帶賠償44萬
    4,545元及自起狀繕本送達翌日（被告戊○○為97年7 月24
    日；被告祐阡交通有限公司為98年1 月7 日）起至清償日止
    ，按年息5%計算之利息，為有理由，應予准許。逾此部分之
    請求則屬無據，應予駁回。
八、原告陳明願供擔保，請准宣告假執行，經核其勝訴部分，所
    命給付金額未逾50萬元，爰依職權宣告之；至原告敗訴部分
    ，其假執行之聲請已失所附麗，應併駁回。
九、至原告請求囑託醫院鑑定有關原告永久勞動能力喪失比例、
    原告下巴及牙齒醫療之必要及費用部分，既與原告前述請求
    之損害項目無涉（即此部分自起訴迄言詞辯論終結止，均未
    經原告具體臚列於請求賠償項目），此部分自與本件判決結
    果無涉，而無再調查之必要，附此敘明。
結論：原告之訴為一部有理由、一部無理由，依民事訴訟法第38
5 條第1 項前段、第85條第2 項、第389 條，判決如主文。
中    華    民    國    98    年    6     月    25    日
                  民事第一庭    法  官  黃信滿
以上正本係照原本作成
如對本判決上訴，須於判決送達後20日內向本院提出上訴狀
中    華    民    國    98    年    6     月    25    日
                                書記官  林月蓉


司法院資訊處製作；財團法人民間司法改革基金會備份。
